臺灣彰化地方法院民事裁定
111年度監宣字第178號
聲  請  人  鄭淵任  

代  理  人  賴協成律師
            汪采蘋律師          
相  對  人  鄭貴杉  



關  係  人  吳秀茶  

            鄭吉峰  


            鄭純娟  

上列聲請人聲請監護宣告事件，本院裁定如下：
    主      文
宣告鄭貴杉（民國00年0月00日生、國民身分證號碼：Z00000000
0號）為受監護宣告之人。
選定鄭淵任（民國00年00月0日生、國民身分證號碼：Z00000000
0號）為受監護宣告之人之監護人。
指定吳秀茶（民國00年0月00日生、國民身分證號碼：Z00000000
0號）為會同開具財產清冊之人。
聲請程序費用由受監護宣告之人負擔。
    理    由
一、聲請意旨略以：聲請人為相對人之次子，相對人因有水腦症
    、陳舊性出血性腦中風及腦退化等症狀，致其生活無法自理
    而需聘請專人全日照顧；且經醫療專業診斷巴氏量表評估為
    0分，此乃最嚴重的等級且於6個月内病情無法改善，目前經
    安置於和安護理之家，綜觀相對人病情及失能程度，顯不能
    為意思表示或受意思表示，或不能辨識其意思表示之效果。
    為處理財產事宜，爰依民法第14條、第1111條第1項、第111
    1條之1及家事事件法第164條第1項、第2項之規定，請求對
    相對人為監護宣告，為此請求選定聲請人為相對人之監護人
    ，並指定相對人之配偶即關係人吳秀茶為會同開具財產清冊
    之人等語。
二、按對於因精神障礙或其他心智缺陷，致不能為意思表示或受
    意思表示，或不能辨識其意思表示之效果者，法院得因本人
    、配偶、四親等內之親屬、最近一年有同居事實之其他親屬
    、檢察官、主管機關、社會福利機構、輔助人、意定監護受
    任人或其他利害關係人之聲請，為監護之宣告，民法第14條
    第1項定有明文。次按受監護宣告之人應置監護人。法院為
    監護之宣告時，應依職權就配偶、四親等內之親屬、最近一
    年有同居事實之其他親屬、主管機關、社會福利機構或其他
    適當之人選定一人或數人為監護人，並同時指定會同開具財
    產清冊之人。法院為前項選定及指定前，得命主管機關或社
    會福利機構進行訪視，提出調查報告及建議。監護之聲請人
    或利害關係人亦得提出相關資料或證據，供法院斟酌。法院
    選定監護人時，應依受監護宣告之人之最佳利益，優先考量
    受監護宣告之人之意見，審酌一切情狀，並注意下列事項：
    (一)受監護宣告之人之身心狀態與生活及財產狀況。(二)受
    監護宣告之人與其配偶、子女或其他共同生活之人間之情感
    狀況。(三)監護人之職業、經歷、意見及其與受監護宣告之
    人之利害關係。(四)法人為監護人時，其事業之種類與內容
    ，法人及其代表人與受監護宣告之人之利害關係。民法第11
    10條、第1111條、第1111條之1分別定有明文。再按監護宣
    告之裁定，於裁定送達或當庭告知法院選定之監護人時發生
    效力；監護宣告裁定經廢棄確定前，監護人所為之行為，不
    失其效力，家事事件法第169條第1項、第170條第1項分別定
    有明文。
三、經查，聲請人所主張之事實，有同意書、戶籍謄本、中國醫
    藥大學附設醫院病症暨失能診斷證明書影本等件為據，及本
    院職權查詢親等關聯資料，有戶役政資訊網站查詢-親等關
    聯(一親等)附卷可稽，且經本院在鑑定人即衛生福利部彰化
    醫院梁孫源醫師前做鑑定，前開鑑定醫師所為之鑑定意見認
    ：「日常生活狀況：1.日常生活活動：個案三餐由他人鼻胃
    管灌食，盥洗沐浴需他人協助，大、小便不會表示，缺少主
    動表達，對問話無回應，無法遵從指令，留置尿管、尿袋。
    左手套上保護手套預防自拔鼻胃管。2.經濟活動能力：喪失
    能力。3.社會性：對問話無回應，缺少主動表達，無法遵從
    指令。」、「精神狀態：(1)意識/溝通性：個案眼睛偶而張
    開，但視線接觸少，對叫喚無回應，無主動表達，無法遵從
    指令。(2)記憶力：重度障礙，無法清楚表示。(3)定向力：
    重度障礙，無法清楚表示。(4)計算能力：重度障礙，無法
    清楚表示。(5)理解.判斷力：重度障礙，無法作出有效表達
    。(6)認知功能檢查：迷你心智量表（MMSE)得分1分，臨床
    失智量表(CDR)3分，有重度認知功能障礙。(7)情感：淡漠
    。(8)行為：對叫喚無回應。(9)思考：無法表達。(10)語言
    ：無主動表達」、「有關判斷能力判定之意見：不能管理處
    分自己財產。判定的依據：個案曾發生兩次腦中風，五年前
    罹患水腦症後，認知功能持續退化至今，雖經後續養護照顧
    ，認知功能仍呈現重度障礙。個案目前住在護理之家接受照
    顧、不認得人，對話無法回應，無法遵從指令，迷你心智量
    表（MMSE)得分1分，臨床失智量表(CDR)3分，有重度認知功
    能障礙，生活完全仰賴他人監護照顧，其理解能力，表達能
    力及判斷能力皆有重度障礙。」、「回復可能性說明：恢愎
    的可能性低，因個案目前為重度失智，其認知功能從五年前
    開始退化至今，經療養照顧，並無改善跡象，且仍逐步退化
    中，恢復的可能性低。」、「鑑定判定：(1)基於受鑑定人
    因重度失智，其表達能力、理解能力及判斷能力皆有重度障
    礙，以致個案不能管理處分自己的財產，且回復之可能性低
    。⑵其障礙之程度，可為監護宣告。」等情，有衛生福利部
    彰化醫院111年6月9日彰醫精字第1110500256號函暨成年監
    護鑑定書一份在卷可稽。故聲請人聲請對相對人為監護之宣
    告，為有理由，應予准許，爰宣告相對人為受監護宣告之人
    。
四、本件相對人既經監護宣告，業如前述，揆諸前揭規定，自應
    為其選定監護人及指定會同開具財產清冊之人。查聲請人為
    相對人之次子，相對人在中風之前，都是由配偶即關係人吳
    秀茶同住照顧，堪認該2人均能盡力維護相對人之權益，且
    相對人之子鄭吉峰、女鄭純娟均同意由聲請人擔任相對人之
    監護人，由關係人吳秀茶擔任會同開具財產清冊之人等情，
    並提出同意書、戶籍謄本、病症暨失能診斷證明書等件為證
    。本院審酌聲請人、關係人吳秀茶分別為相對人之次子及配
    偶，與相對人關係非常密切，由渠等分別擔任相對人之監護
    人、會同開具財產清冊之人，應符合相對人之最佳利益，爰
    裁定如主文第2、3項所示。
五、末依民法第1113條準用同法第1099條、第1099條之1之規定
    ，於監護開始時，監護人鄭淵任對於受監護宣告之人鄭貴杉
    之財產，應會同關係人吳秀茶於2個月內開具財產清冊，並
    陳報法院，於開具完成並陳報法院前，監護人對於受監護宣
    告之人之財產，僅得為管理上必要之行為，併此指明。
六、依家事事件法第164條第2項，裁定如主文。 　　　　　　
中　　華　　民　　國　　111 　年　　6 　　月　　27　　日
               家事法庭  法　　　官 王美惠
以上正本係照原本作成。
如對本裁定抗告，須於裁定送達後十日之不變期間內，向本院提
出抗告狀，並繳納抗告費新臺幣1千元。
中　　華　　民　　國　　111 　年　　6 　　月　　27　　日
                         書  記  官 林子惠